【裁判字號】    97,簡,191
【裁判日期】    971031
【裁判案由】    綜合所得稅
【裁判全文】
高雄高等行政法院簡易判決
                                       97年度簡字第191號
原      告  甲○○
被      告  財政部臺灣省南區國稅局
代  表  人  乙○○ 局長
上列當事人間綜合所得稅事件，原告不服財政部中華民國97年6
月10日台財訴字第09700228100號訴願決定，提起行政訴訟，本
院判決如下：
    主  文
原告之訴駁回。
訴訟費用由原告負擔。
    事實及理由
一、事實概要︰
    緣原告係甲○○牙醫診所（設址：臺中縣太平市○○路124
    號）之負責人，其91年度綜合所得稅結算申報，以該診所係
    其與廖惠堂、魏燕隆及鄭又升3名醫師共同合夥執業，乃自
    行依合夥比例計算執行業務所得，列報其取自該診所之執行
    業務所得為新台幣（下同）185萬6,051元，嗣經財政部臺灣
    省中區國稅局所屬大屯稽徵所(下稱中區國稅局大屯稽徵所)
    認定該診所係原告獨資經營，依查得資料核定該診所91年度
    所得額為291萬4,864元，通報被告全數歸併訴願人當年度綜
    合所得稅。原告不服，申請復查，獲准追認房屋租金支出扣
    除額12萬元，其餘未獲變更，原告仍有不服，訴經財政部94
    年12月28日台財訴字第09400596620號訴願決定，將原處分
    （復查決定）撤銷，囑由被告另為處分。被告乃依撤銷意旨
    重核復查決定，准予追認房屋租金支出扣除額12萬元，其餘
    維持原核定，復因原告對重核復查決定未依法提起訴願，確
    定在案。原告旋於97年3月5日依稅捐稽徵法第17條規定，具
    文申請更正，經被告以97年3月11日南區國稅南縣二字第097
    0007487號函復，否准其申請。原告不服，提起訴願，經遭
    決定駁回，遂提起本件行政訴訟。
二、本件原告主張︰
(一)按「分散所得就差額補徵之程序規定」要旨，「基於同一筆
    所得不應重複課徵之原則，納稅義務人分散所得應補稅額應
    先扣除受利用分散人溢繳稅額後再行發單補徵。」為財政部
    62年3月21日台財稅第32131號函所明示。
(二)本件中區國稅局大屯稽徵所認定甲○○牙醫診所無合夥執業
    之事實存在，而以獨資方式認定全部診所之所得歸於原告1
    人，原告亦不再爭議，惟為何仍未參照前揭要旨計算補稅，
    造成同1筆執行業務所得卻對2人（即已將91年度甲○○牙醫
    診所的全部所得歸課原告之綜合所得稅，又未將原合夥人廖
    惠堂、魏燕隆及鄭又升醫師所歸課之91年度甲○○牙醫診所
    所得，予以退還或扣除）重複課稅之計算錯誤。
(三)首揭「分散所得就差額補徵之程序規定」要旨，主要在於「
    基於同一筆所得不應重複課徵之原則」，惟被告所為之核定
    ，顯已違反該項不應重複課徵之原則。本件之核定不論經過
    多少個稽徵機關的核定或協助，被告都是最終處分機關，應
    所不爭，被告所為之處分，造成重複課稅，自應有責任更正
    之。況且係被告之處分，核定原告與廖惠堂、魏燕隆及鄭又
    升3位醫師不是合夥關係，並非原告、廖君、魏君或鄭君等
    人主張非合夥關係，那有要廖君、魏君、鄭君3人自行申請
    更正之道理？被告否准之主張，顯不合理。
(四)按「行政機關就該管行政程序，應於當事人有利及不利之情
    形，一律注意」為行政程序法第9條所明示。本件是否適用
    財政部62年3月21日台財稅第32131號函，並非在於是否違章
    或是程序繁簡，難道說只有涉及違章漏稅案件，不應重複課
    徵，其他無涉及違章漏稅案件，就可以重複課徵了嗎？還是
    課徵程序繁瑣者，不應重複課稅，課徵程序簡單者，則可以
    重複課徵，訴願決定以此作為判斷本件是否適用財政部62年
    3月21日台財稅第32131號函之推論基礎，顯不合理。是否適
    用財政部62年3月21日台財稅第32131號函，要判斷的基礎應
    在於1、是否確實有造成重複課徵之事實：2、造成重複課徵
    之事實是否係稽徵機關之核課行為所產生。本件被告將91年
    度甲○○牙醫診所的全部所得歸課原告之綜合所得稅，又未
    將原合夥人廖惠堂、魏燕隆及鄭又升醫師所歸課之91年度甲
    ○○牙醫診所所得，予以退還或扣除，造成同一筆執行業務
    所得卻對2人同時課徵，此一事實亦為被告所不爭（相關資
    料已附卷），再者，本件造成重複課徵，係因被告核定甲○
    ○牙醫診所非合夥而為獨資，又未依首揭規定辦理之結果，
    故本件自應適用財政部62年3月21日台財稅第32131號函規定
    計算。退萬步言，不論被告開徵程序上有任何理由，均無法
    提供被告核課造成重複課稅的正當性。再者，係被告核定原
    告與廖惠堂、魏燕隆及鄭又升3位醫師不是合夥關係，並非
    原告或廖、魏、鄭3人之意，那有要其3人自行申請更正為自
    己並非合夥人，亦無合夥執行業務所得之道理？且被告只對
    原告不利的部分核稅，對原告有利的部分（應扣除部分）卻
    不顧，被告否准之主張，顯不合理，亦違反前揭行政程序法
    第9條之規定。
(五)綜上所述，被告於本件稅單核定上確實造成稅額計算上的重
    複課稅，顯有錯誤等情。並聲明求為判決撤銷訴願決定及原
    處分，被告就本件稅單計算錯誤造成重複課徵部分，應依規
    定辦理作成更正之處分。
三、被告則以︰
(一)本件原告係甲○○牙醫診所之負責人，其91年度綜合所得稅
    結算申報，以該診所係其與魏燕隆、廖惠堂及鄭又升3名醫
    師共同合夥聯合執業，乃依財政部頒定之同業利潤標準計算
    該診所之所得額，再按約定盈餘分配比例計算，列報其取自
    該診所之執行業務所得185萬6,051元，嗣經中區國稅局大屯
    稽徵所認定該診所係原告獨資經營，依查得資料核定該診所
    91年度所得額為291萬4,864元。基此，本件乃為執行業務所
    得者原主張係合夥執業型態，嗣經稽徵機關查核認定為獨資
    非合夥，乃就診所之執行業務所得全數歸屬獨資負責人之所
    得，核與原告主張應適用財政部62年3月21日台財稅第32131
    號函釋，認定為分散所得案件，予以補稅並送罰之程序有別
    ，尚不宜援引適用，所訴顯有誤解，不足採據。
(二)本件原告因91年度綜合所得稅事件，申請復查，提起訴願，
    經財政部94年12月28日台財訴字第09400596620號訴願決定
    ，將原處分（復查決定）撤銷，囑由被告另為處分。被告乃
    依撤銷意旨重核復查決定，追認房屋租金支出扣除額12萬元
    ，其餘遞予維持原核定，復因其對重核復查決定未依法提起
    訴願，確定在案。被告所屬臺南縣分局乃依稅捐稽徵法第38
    條第3項規定，按上述應補稅額23萬1,773元減除已繳納稅款
    11萬5,887元，並加計行政救濟利息5,063元，合計12萬949
    元，填發補繳稅款繳納通知書通知原告繳納，經核並無違誤
    。原告復於97年3月5日依稅捐稽徵法第17條規定具文申請更
    正應補稅額及加計之利息，自難謂有理由，從而被告所屬臺
    南縣分局函復否准其申請，依法並無不合。
(三)至魏燕隆、廖惠堂及鄭又升等3人91年度均自行申報其執行
    業務所得，是否有核定錯誤或重複核課情形，自應依稅捐稽
    徵法或相關規定，向所轄稽徵機關申請辦理更正事宜，併予
    敘明。綜上，本件訴訟顯無理由，請駁回其訴，以維稅政等
    語，資為抗辯。並聲明求為判決駁回原告之訴。
四、前揭第1項事實概要欄所載之事實，有原告97年3月5日更正
    申請書、被告97年3月11日南區國稅南縣二字第0970007487
    號函、財政部94年12月28日台財訴字第09400596620號訴願
    決定書等附原處分卷、訴願卷可稽，應堪信實。原告雖主張
    ：本件自應適用財政部62年3月21日台財稅第32131號函規定
    計算，不論被告開徵程序上有任何理由，均無法提供被告核
    課造成重複課稅的正當性，本件係被告核定原告與廖惠堂、
    魏燕隆及鄭又升3位醫師不是合夥關係，並非原告或廖、魏
    、鄭3人之意，那有要其3人自行申請更正為自己並非合夥人
    ，亦無合夥執行業務所得之道理？被告否准之主張，顯不合
    理，亦違反前揭行政程序法第9條之規定云云，資為爭論。
    經查：
(一)按「納稅義務人如發現繳納通知文書有記載、計算錯誤或重
    複時，於規定繳納期間內，得要求稅捐稽徵機關，查對更正
    。」「納稅義務人對於核定稅捐之處分如有不服，應依規定
    格式敘明理由，連同證明文件，依左列規定申請復查：一、
    依核定稅額通知書所載有應納稅額或應補徵稅額者，應於繳
    款書送達後，於繳納期限屆滿翌日起算30日內，申請復查。
    ．．．」「經依復查、訴願或行政訴訟程序終結決定或判決
    ，應補繳稅款者，稅捐稽徵機關應於復查決定，或接到訴願
    決定書，或行政法院判決書正本後10日內，填發補繳稅款繳
    納通知書，通知納稅義務人繳納；並自該項補繳稅款原應繳
    納期間屆滿之次日起，至填發補繳稅款繳納通知書之日止，
    按補繳稅額，依原應繳納稅款期間屆滿之日郵政儲金匯業局
    之1年期定期存款利率，按日加計利息，一併徵收。」為稅
    捐稽徵法第17條、第35條第1項、第38條第3項所明定。
(二)次查，本件原告因91年度綜合所得稅事件，申請復查，提起
    訴願，經財政部94年12月28日台財訴字第09400596620號訴
    願決定，將原處分（復查決定）撤銷，囑由被告另為處分，
    被告乃依撤銷意旨重核復查決定，追認房屋租金支出扣除額
    12萬元，其餘遞予維持原核定，復因其對重核復查決定未依
    法提起訴願，確定在案等情，為原告所是認，復有財政部前
    揭訴願決定書可憑。從而被告所屬臺南縣分局依稅捐稽徵法
    第38條第3項規定，按上述應補稅額23萬1,773元減除已繳納
    稅款11萬5,887元，並加計行政救濟利息5,063元，合計12萬
    949元，填發補繳稅款繳納通知書通知原告繳納，揆諸上述
    規定，並無違誤，亦無悖於行政程序法第9條之規定。再按
    「主旨：納稅義務人分散所得應補稅額應先扣除受利用分散
    人溢繳稅額再行發單補徵。說明：．．．2、基於同一筆所
    得不應重複課徵之原則，關於分散所得案件，於補徵分散人
    稅款時，仍應扣除受利用分散人溢繳稅額後，就其差額補徵
    之。」固為財政部62年3月21日台財稅第32131號函所明釋。
    觀諸該函釋之意旨，係財政部對於稅捐稽徵機關認定納稅義
    務人(真股東)利用受利用分散人(假股東)以分散所得事件，
    如何對納稅義務人補稅並送罰之程序所為之釋示，與本件乃
    為執行業務所得者原主張係合夥執業型態，嗣經稽徵機關查
    核認定為獨資非合夥，乃就診所之執行業務所得全數歸屬獨
    資負責人之所得之情節有異，自不得逕予援用財政部62年3
    月21日台財稅第32131號函釋。是原告主張：本件自應適用
    財政部62年3月21日台財稅第32131號函規定計算，不論被告
    開徵程序上有任何理由，均無法提供被告核課造成重複課稅
    的正當性，本件係被告核定原告與廖惠堂、魏燕隆及鄭又升
    3 位醫師不是合夥關係，並非原告或廖、魏、鄭3人之意，
    那有要其3人自行申請更正為自己並非合夥人，亦無合夥執
    行業務所得之道理？被告否准之主張，顯不合理，亦違反前
    揭行政程序法第9條之規定云云，即非可採。
五、綜上所述，原告之主張，並不可採。從而，被告所屬臺南縣
    分局原處分否准原告本件更正稅額之申請，洵無違誤，訴願
    決定予以維持，亦無不合。原告起訴意旨求予撤銷，並請求
    被告就本件稅單計算錯誤造成重複課徵部分，應依規定辦理
    作成更正之處分，非有理由，應予駁回。又本件為簡易訴訟
    事件，爰不經言詞辯論為之。至訴外人魏燕隆、廖惠堂及鄭
    又升等3人91年度自行申報其執行業務所得，是否有核定錯
    誤或重複核課情形，自得依稅捐稽徵法或相關規定，向所轄
    稽徵機關申請辦理更正事宜，併予敘明。
六、據上論結，本件原告之訴為無理由，依行政訴訟法第233條
    第1項、第236條、第98條第1項前段，判決如主文。
中    華    民    國    97    年    10    月   31     日
            高雄高等行政法院第四庭
                              法官  林  勇  奮
以上正本係照原本作成。
如不服本判決，應於送達後20日內，向本院提出上訴狀並表明上
訴理由，如於本判決宣示後送達前提起上訴者，應於判決送達後
20日內補提上訴理由書（須按他造當事人人數附繕本）。
中    華    民    國    97    年    10    月   31     日
                            書記官  黃  玉  幸
附註:
行政訴訟法第235條（第1項、第2項）:
對於適用簡易程序之裁判提起上訴或抗告，須經最高行政法院之
許可。
前項許可，以訴訟事件所涉及之法律見解具有原則性者為限。


司法院資訊處製作；財團法人民間司法改革基金會備份。
